【裁判字號】    89,交上易,178
【裁判日期】    890306
【裁判案由】    過失傷害
【裁判全文】
臺灣高等法院刑事判決                          八十九年度交上易字第一七八號
    上  訴  人  甲○○
    即  被  告
右列被告因業務過失傷害案件，不服臺灣士林地方法院中華民國八十九年三月六日，
八十九年度交易字第二十四號第一審判決（起訴案號：臺灣士林地方法院檢察署八十
八年度偵字第一○七二三號），提起上訴，本院判決如左：
    主  文
上訴駁回。
    事  實
一、甲○○從事木工工作，平日需開車送貨，為從事駕駛業務之人。於民國八十八年
    四月二十二日下午一時四十分許，駕駛車號ＣＸ─七四一二號自小貨車載貨途中
    ，沿台北市○○路由西向東行經台北市○○路四九六號前，應注意汽車迴車前，
    應暫停並顯示左轉燈光或手勢，看清無來往車輛，始得迴轉，而依當時情形，晴
    天、日間自然光、路面柏油乾燥、無缺陷、無障礙物、視距良好等一切情狀，並
    無不能注意之情事，竟疏於注意，未看清後方有無來車，便貿然迴轉欲進入長春
    路對向帝國停車場，因而左前車頭撞擊同向自左側超速超車由乙○○騎乘之車號
    ＣＨＷ─二二一號重型機車，致使乙○○人車倒地，受有多處擦傷併肌肉挫傷等
    傷害。
二、案經被害人乙○○告訴由臺灣士林地方法院檢察署檢察官偵查起訴。
     理  由
一、訊據上訴人即被告甲○○坦承於前揭時地駕車與告訴人乙○○之機車發生車禍，
    惟辯稱伊要迴轉到對向之停車場停車，當時後照鏡沒有看到來車才迴轉，不知何
    以撞到告訴人，本件係告訴人騎乘之機車超速撞到伊汽車之左前車輪，過失在告
    訴人，且其平日務農為業，並非以駕駛汽車為其業務云云。
二、經查：
（一）右揭犯罪事實，業據告訴人指訴綦詳。告訴人因本件車禍受有多處擦傷併肌肉
      挫傷，有診斷證明書二紙在卷可稽。
（二）按汽車後照鏡有死角，對於車後側兩邊之物體無法全依後視鏡觀察到，必須駕
      駛人轉頭觀察始能確認有無來車，而被告亦坦承迴轉前僅從後照鏡觀察，並未
      轉頭查看，自然未能發現告訴人在旁騎車。又告訴人經被告所駕車輛撞擊後，
      其騎乘之重型機車仍向左前方滑行七、八公尺，復撞擊停於該處路旁停車格內
      之案外人朱恆毅停放之車號ＤＡ─○二九六號自用小客車，有台北市政府警察
      局松山分局交通分隊交通事故談話紀綠表、道路交通事故調查報告表、交通事
      故研判表各一份在卷可憑。若本件車禍發生時係告訴人騎乘機車自行撞上被告
      所駕車輛，則依理告訴人騎乘之機車應傾倒於被告所駕車輛附近，而非向左前
      方滑行近七、八公尺而再撞擊停放於路旁停車格之其他車輛，足證被告所辯，
      與事實不符。
（三）按汽車迴車前，應暫停並顯示左轉燈光或手勢，看清無來往車輛，始得迴轉，
      道路交通安全規則第一百零六條第五款定有明文。被告為汽車駕駛人，自應注
      意及此。而被告駕車行經前開肇事路段欲迴轉，依當時情形，晴天、日間自然
      光、路面柏油乾燥、無缺陷、無障礙物、視距良好等一切情狀，並無不能注意
      之情形，竟疏未注意而肇事，致撞及告訴人，揆諸前開規定，被告應負過失責
      任甚明。本件肇事責任，經送請台北市車輛行車事故鑑定委員會鑑定結果，亦
      同此認定，有該委員會八十九年五月二十九日北鑑審字第八九六０一一０九０
      ０號鑑定意見書在卷可按。被告之過失行為與告訴人之受傷間，有相當因果關
      係。至告訴人當時車速五、六十公里，已超速且超車行駛，惟本件肇事責任，
      為雙方過失相競合而發生，不因告訴人之過失而得解免被告之犯行。
（四）按刑法上所謂「業務」，係指以反覆同種類行為為目的之社會活動，只須其具
      有反覆繼續性即足當之，不僅指主業務，尚包括附隨業務在內。經查，被告於
      原審法院已坦承其從事木工工作，平日需駕駛前開車輛送貨（見原審法院八十
      九年二月二十一日審判筆錄），縱其並非專職司機，因其係以駕駛車輛為其附
      隨業務自屬從業務之人。
（五）綜上所述，被告所辯，為卸責之詞，不足採信。本件事證明確，被告犯行洵堪
      認定。
三、核被告所為，係犯刑法第二百八十四條第二項前段業務過失傷害罪。原審基此認
    定，援引刑法第二百八十四條第二項前段、第四十一條，罰金罰鍰提高標準條例
    第一條前段、第二條等規定，審酌被告前無犯罪紀錄，品性尚佳、本件過失程度
    、所生之危害、尚未與被害人成立民事和解，及被害人就本件車禍之發生亦與有
    過失及被告犯罪後之態度等一切情狀，量處有期徒刑三月，如易科罰金以三百元
    折算一日，經核其認事用法，均無不合。被告上訴意旨，仍執前詞，否認犯罪，
    及認屬普通過失云云，核無理由，上訴應予駁回。
四、據上論斷，應依刑事訴訟法第三百六十八條，判決如主文。
本案經檢察官柯麗鈴到庭執行職務。
中    華    民    國    八十九    年      七        月       十一       日
                            臺灣高等法院刑事第五庭
                                審判長法  官  曾  德  水
                                      法  官  楊  貴  雄
                                      法  官  趙  功  恆
右正本證明與原本無異。
不得上訴。
                                      書記官  孫  佩  琳
中    華    民    國    八十九    年      七        月       十三       日
附錄：本判決論罪科刑法條全文
刑法第二百八十四條第二項前項
從事業務之人，因業務上之過失傷害人者，處一年以下有期徒刑、拘役或一千元以下
罰金。


司法院資訊處製作；財團法人民間司法改革基金會備份。
